最高法院刑事判決　　　　　　　　　111年度台上字第1536號
上　訴　人　孫啟義


選任辯護人　李代昌律師
　　　　　　王佩琳律師
上　訴　人　劉義新（原名劉金龍）





上列上訴人等因違反貪污治罪條例等罪案件，不服臺灣高等法院
高雄分院中華民國110 年12月15日第二審判決（110 年度上訴字
第802 號，起訴案號：臺灣高雄地方檢察署108 年度偵字第2341
4 號，109 年度偵字第5087、6373、15215 、19016 、19017 、
19021 號），提起上訴，本院判決如下：
    主  文
上訴駁回。
    理  由
壹、乙○○非法持有可發射子彈具殺傷力之槍枝罪（即原判決事
    實欄〈下稱事實欄〉二）及甲○○部分：
一、按刑事訴訟法第377 條規定，上訴於第三審法院，非以判決
    違背法令為理由，不得為之。是提起第三審上訴，應以原判
    決違背法令為理由，係屬法定要件。如果上訴理由書狀並未
    依據卷內訴訟資料，具體指摘原判決不適用何種法則或如何
    適用不當，或所指摘原判決違法情事，顯與法律規定得為第
    三審上訴理由之違法情形，不相適合時，均應認其上訴為違
    背法律上之程式，予以駁回。
二、本件原審審理結果，認定上訴人甲○○、乙○○各有如事實
    欄一、二所載之犯行明確，因而撤銷第一審關於沒收、追徵
    未扣案甲○○之犯罪所得「日立冷氣RAS-50」及「國際牌洗
    衣機NA-V158VBS」各壹臺部分之判決，改判諭知沒收，另維
    持第一審變更檢察官起訴法條，論處甲○○有調查職務之公
    務員，犯貪污治罪條例之違背職務收受賄賂及不正利益罪刑
    （處有期徒刑，下稱加重違背職務收賄罪），及經新舊法比
    較、依想像競合犯規定，從一重論處乙○○犯非法持有可發
    射子彈具殺傷力之槍枝罪刑（累犯），併宣告甲○○之褫奪
    公權及諭知上訴人等相關沒收之判決，駁回其等此部分在第
    二審之上訴，已載敘認定各該犯罪事實所憑之證據及其認定
    之理由，對於甲○○否認犯行之供詞及所辯各語認非可採，
    亦已依據卷內資料詳加指駁，有卷存資料可資覆按。
三、上訴意旨略以：
  ㈠甲○○部分：
  ⒈證人李進樂、李德川、詹罔市及劉志展均未實際聽聞對向犯
    乙○○（交付賄賂及不正利益部分，經判以免刑確定）有向
    甲○○關說行求減少臨檢次數與強度之事，不得作為乙○○
    證述之補強證據。原判決僅憑乙○○單方之指述，遽為有罪
    認定，有違證據法則。
  ⒉其於民國102 年10月至103 年10月間，並非高雄市政府警察
    局小港分局（下稱小港分局）之駐區督察，小港區之警友會
    不會邀請其參加，且其對於小港分局臨檢勤務規劃或小港分
    局大林派出所（下稱大林派出所）之臨檢職務執行，均無任
    何職權或直接、間接影響力，客觀上顯然無法滿足乙○○所
    欲行賄之目的。卷內無證據證明其有向小港分局巡官蘇立偉
    或大林派出所員警關說之情形，原判決認其有違背職務之行
    為，適用法則自有違誤。
  ⒊關於事實欄一㈡所載之新臺幣（下同）2 萬元部分，乙○○
    於偵查中雖稱錢是給甲○○等語，但於第一審則稱算是給大
    林派出所之交際費，究係行賄派出所或甲○○，已非無疑。
    又原判決雖概括引用證人王宥涵、盧文中之證詞，然該2 人
    之證言無法證明乙○○主觀行賄對象為何，自不能作為乙○
    ○與甲○○對價關係之補強證據。原判決亦未說明乙○○上
    開於第一審有利甲○○之供述不採之理由，遽認乙○○行賄
    之對象係甲○○，有理由不備之違法。
  ⒋事實欄一㈢至㈥部分，因其與乙○○常互相餽贈，亦有借貸
    關係，非僅乙○○單方面贈與、招待，自不能單就乙○○一
    年內贈與、招待甲○○348,700 元之金錢價值，即認2 人間
    有行賄、受賄之對價關係。況乙○○亦承認甲○○並未主動
    要求餽贈，未向甲○○告知招待、贈與之目的，且非每一件
    贈與甲○○之好處、目的均係為佳佳小吃店關說事而行賄甲
    ○○；卷內亦無甲○○主動要求乙○○招待、餽贈之證據。
    原判決未考量乙○○與甲○○金錢往來關係，迄今仍有欠款
    600 萬元之事實，逕認乙○○提供之利益均係賄賂或不正利
    益，有判決理由不備之違法。
  ⒌乙○○稱其提供利益之目的，係期待甲○○能有積極之關說
    、護航或影響小港分局、大林派出所臨檢勤務執行作為。原
    判決未認定乙○○有何要求甲○○踐履其職務範圍某種特定
    行為為對價，亦未認定甲○○有何發揮影響力關說或護航之
    違背職務行為，而有理由不備及矛盾之違法。
  ⒍原判決引用李進樂不一致之證詞，錯誤認定甲○○將乙○○
    介紹予盧文中之時間，又以甲○○稱103 年1 月14日自其母
    親帳戶提領100 萬元借予乙○○之借款，已於老家鐵皮屋修
    繕完成前返還，然其所稱已返還之借款係102 年底借貸部分
    ，與103 年1 月14日另行借貸部分，顯屬二事。而佳佳小吃
    店於102 年11月27日至103 年3 月間停、歇業，乙○○不可
    能招待其至該店；103 年其非小港區駐區督察，不可能參加
    警友會，劉志展亦證稱係參加高雄市立小港醫院侯明鋒院長
    餐會，則去凱地按摩店之年份應在105 年。原判決援引不適
    合之證述作為認定事實之依據，自有證據理由矛盾。
  ㈡乙○○部分：
    其雖受有期徒刑執行完畢後5 年以內再犯本件有期徒刑以上
    之罪，然其前所犯之罪與本次罪質不相當，且原判決亦認其
    坦承犯行，配合偵審程序，足見犯後態度良好，兼衡其假釋
    出監後積極協助更生人改過自新、教育程度、家庭狀況等一
    切情狀，更可認其並無特別惡性而須加重其刑之必要。原判
    決本部分依累犯加重其刑，有適用法則不當之違法。
四、惟查：
  ㈠證據之取捨與事實之認定，為事實審法院之職權，倘其採證
    認事並不違背證據法則，即不得任意指為違法；又證據之證
    明力如何，由事實審法院本於確信自由判斷之，此項自由判
    斷之職權行使，苟係基於吾人日常生活之經驗，而未違背客
    觀上應認為確實之定則，且已敘述其何以為此判斷之理由者
    ，亦不容漫指為違法，而據為適法之第三審上訴理由。再所
    謂補強證據，並非以證明犯罪構成要件之全部事實為必要，
    倘得以佐證被告自白或證人指證之真實性，而能予保障其陳
    述之憑信性者，即已充足。又公務員受賄罪固分為不違背職
    務及違背職務二種，但均係以公務員職權有關之一定作為或
    不作為，與該賄賂或不正利益之間，具有對價之聯結關係存
    在。亦即，係以職務上之積極作為或消極不作為，作為賄賂
    、不正利益之對價，形同買賣，違背公務員之廉潔義務，而
    予非難。此對價與職務關係之聯結是否存在，其判斷時點，
    當以公務員之一方，踐履對方所冀求之一定作為或不作為之
    時間為基準，故對方給付賄賂、不正利益之時機，無論係在
    公務員違背職務或行使職務行為之事前、事中或事後，方式
    為前金或後謝，皆不影響上揭犯罪之成立。
    原判決關於甲○○部分，係依憑甲○○之部分供述，證人乙
    ○○、李德川、李進樂、詹罔市、劉志展、盧文中、林玉瑛
    、許仁傑、蔡明勳、許進輝及王宥涵等人之部分證言，佐以
    高雄市○○區○○○路00巷00號之裝修照片、臺灣高雄地方
    檢察署109 年7 月23日履勘筆錄、臺灣中小企業銀行小港分
    行交易明細表，暨卷內其他相關證據資料，綜合判斷，依調
    查所得，載敘：⑴甲○○於本案時，係擔任高雄市政府警察
    局督察室三線一星督察，為具有調查職務權限之公務員，對
    於高雄市轄內涉嫌經營女侍脫衣陪酒等色情營業場所，負有
    偵搜、調查、取締、查緝之責，而其曾於101 年4 月10日前
    往乙○○接手經營前之佳佳小吃店執行擴大臨檢，明知佳佳
    小吃店為大林派出所陳報之臨檢場所，更明知其內有越南籍
    女子從事脫衣陪酒等猥褻營利行為，不論轄區為何，均應依
    刑法妨害風化罪章及相關督察人員之規定等編排勤務予以取
    締調查、函送市政府裁罰，惟仍於102 年底至佳佳小吃店接
    受乙○○之招待，席間有女侍脫衣陪酒，因此同意關說警察
    減少臨檢之意思。⑵小港分局101 年、102 年間之正俗專案
    探訪次數及強度均降，乙○○主觀上確實因此相信因甲○○
    之關說使佳佳小吃店臨檢之次數、強度均降低，才會接續行
    賄。至警察客觀上臨檢次數及強度降低，究否係因甲○○之
    關說所致，因與甲○○本件違背職務收受賄賂及不法利益之
    構成要件無關，不影響其犯意與犯行。⑶乙○○交付之財物
    及不法利益予甲○○時，縱兼有其他目的，亦不影響乙○○
    係因佳佳小吃店受臨檢之事，始交付如事實欄一㈠至㈥所示
    之財物及不法利益等旨綦詳，因認甲○○有調查職務之公務
    員收受乙○○交付所示之財物及不法利益，與其違背職務之
    行為間有對價關係，乃論以甲○○前揭加重違背職務收賄罪
    刑，對於甲○○所稱未與乙○○達成收賄之合意、與乙○○
    係借貸關係等否認犯罪之辯詞，如何委無足採，及乙○○於
    原審之證述暨甲○○所提之臺灣高雄地方檢察署檢察官 107
    年度偵字第4688號不起訴處分書等如何不足為甲○○有利之
    認定，亦均依卷證指駁甚詳。凡此，概屬原審採證認事職權
    之適法行使，所為論斷說明，與經驗法則及論理法則俱屬無
    違。又原判決所引用李德川、李進樂、詹罔市、劉志展之證
    詞，或為其等親身經歷之事實，或係用以證明乙○○於經營
    佳佳小吃店期間有抱怨常遭警臨檢，有邀約甲○○至店處理
    等情，而此等事項亦為各該證人親身經歷之事實，而非轉述
    引用乙○○告知向甲○○行賄之經過，自具補強證據之適格
    ，勾稽其餘證據資料，信屬事實，採為判斷乙○○指證甲○
    ○有收受所載賄賂及不正利益供述證明力之部分佐證，難謂
    採證違法。從而，原判決既非僅以乙○○不利於甲○○之證
    言或甲○○於警偵中所為不利於己之供證為論罪之唯一論據
    ，乃係綜合調查所得之各直接、間接證據而為合理論斷，要
    無甲○○上訴所指未憑證據認定事實、欠缺補強證據、適用
    法則不當、理由欠備或矛盾之違法可言。
  ㈡關於證人之陳述有部分前後不符，或相互間有所歧異時，究
    竟何者為可採，法院本得依其自由心證予以斟酌，若其基本
    事實之陳述與真實性無礙時，仍非不得予以採信。且採證認
    事原屬事實審法院之職權，原審法院採取某證人、或其某部
    分證詞，為認定上訴人犯罪之論證時，當然排除該證人於其
    他部分及其餘證人所為之證詞，原審縱未對該證人或其他證
    人部分併予說明何以不可採之理由，若尚不足以動搖原判決
    認定犯罪事實之基礎，自屬事實審法院對於證據取捨之職權
    行使，於判決自不生影響。原判決本於證據取捨之職權行使
    ，綜以乙○○、李進樂之部分證述，已記明認定本案係乙○
    ○請託甲○○關說以減少臨檢次數與強度之待證事實，勾稽
    其他卷內證據資料佐證不虛之論證，縱未同時說明該2 證人
    其餘無礙判決本旨之相異供述，何者可採，因無礙於犯罪事
    實之認定，亦與判決不備理由之違法情形有間，甲○○此部
    分之指摘非適法之第三審上訴理由。
五、累犯之加重，係因犯罪行為人之刑罰反應力薄弱，需再延長
    其矯正期間，以助其重返社會，並兼顧社會防衛之效果，與
    前後所犯各罪類型、罪名是否相同或罪質是否相當，無必然
    之關連。原判決依卷證已敘述：乙○○前因強制性交等罪，
    經法院判處罪刑並裁定應執行有期徒刑14年7 月確定，於10
    3 年4 月28日假釋期滿執行完畢，不思悔改，猶為本件非法
    持有改造手槍及子彈犯行，依所犯情節，無裁量不予加重最
    低本刑之情形存在，參酌司法院釋字第775 號解釋意旨，應
    依刑法第47條第1 項規定加重其刑等旨，無違罪刑相當原則
    及比例原則，亦無乙○○上訴所指判決適用不當之違法。
六、上訴人等關於上開部分之上訴意旨，均非依據卷內訴訟資料
    具體指摘原判決有何違背法令之情形，徒就原審採證認事及
    量刑職權之適法行使，以及原判決已明確論斷說明之事項，
    暨不影響於判決結果之枝節問題，徒以自己之說詞，任意指
    為違法，要與法律規定得為第三審上訴理由之違法情形，不
    相適合。應認其等此部分之上訴為違背法律上之程式，均予
    以駁回。又本件為程序判決，甲○○上訴請求本院勘驗其於
    警偵訊時之錄影光碟，及乙○○上訴請求本院適用刑法第59
    條酌減其刑，均無從調查及審酌，附予敘明。
貳、乙○○犯恐嚇危害安全罪（即事實欄三、四）部分：
    按刑事訴訟法第376 條第1 項所列各罪之案件，經第二審判
    決者，除第一審法院所為無罪、免訴、不受理或管轄錯誤之
    判決，經第二審法院撤銷並諭知有罪之判決者外，不得上訴
    於第三審法院，為該法條所明定。乙○○另犯恐嚇危害安全
    部分，原判決係維持第一審論處刑法第305 條之罪，及依想
    像競合犯之例，從一重論以刑法第305 條之罪（尚犯過失傷
    害罪），核屬刑事訴訟法第376 條第1 項第1 款之案件，依
    上開說明，既經第二審判決，自不得上訴於第三審法院，乙
    ○○猶提起此部分上訴，顯為法所不許，應併予駁回。
據上論結，應依刑事訴訟法第395條前段，判決如主文。
中    華    民    國   111    年    4     月    13    日
                  刑事第八庭審判長法  官  段  景  榕  
                                  法  官  鄧  振  球  
                                  法  官  汪  梅  芬  
                                  法  官  宋  松  璟  
                                  法  官  楊  力  進  
本件正本證明與原本無異
                                  書記官
中    華    民    國   111    年    4     月    14    日